【裁判字號】    95,訴,888
【裁判日期】    950630
【裁判案由】    強盜
【裁判全文】
臺灣彰化地方法院刑事判決               95年度訴字第888號
公  訴  人  臺灣彰化地方法院檢察署檢察官
被      告  乙○○
                    （另案在臺灣嘉義監獄執行中）
指定辯護人  黃鈴律師
上列被告因強盜案件，經檢察官提起公訴（95年度偵字第1713號
），本院判決如下：
    主  文
乙○○共同意圖為自己不法之所有，以強暴至使不能抗拒，而取
他人財物，處有期徒刑貳年捌月。
    犯罪事實
一、乙○○與丙○○（為現役軍人，另案由國防部中部地方軍事
    法院審理中）共同基於意圖為自己不法所有犯意之聯絡，於
    民國95年1 月18日下午6 時30分，由乙○○騎乘其不知情之
    母楊素鳳所有車牌號碼J7G —510 號重型機車搭載丙○○，
    途經甲○○○所經營位於彰化縣埤頭鄉○○路○ 段與中央路
    口處之「五路檳榔攤」，因丙○○下車入內購買飲料時，適
    見該檳榔攤內僅有甲○○○1 人，且丙○○因缺錢花用而向
    乙○○商議後，先由丙○○徒手進入該檳榔攤內，以左手自
    甲○○○背後，摀住甲○○○之嘴巴，並以右手抓住甲○○○之雙手置於腰際之強暴方式，至使甲○○○不能抗拒，再
    由乙○○進入該檳榔攤內，取走甲○○○所有置於櫃臺抽屜
    內之現金新臺幣（下同）1,800 元得手後，2 人隨即騎乘前
    揭機車逃逸，並將所得現金平分花用完畢。嗣經乙○○於95
    年2 月8 日下午4 時30分，因警方另案持本院核發之搜索票
    ，至其位於彰化縣北斗鎮○○路99巷49號住處搜索時，在有
    偵查犯罪權限之公務員尚未發覺其犯罪前，向彰化縣警察局
    北斗埤頭分駐所該管公務員警員謝加盛自首其上揭犯行，而
    接受裁判。並扣得其所有供其平日穿著使用，非專供犯本案
    所用之外套1 件及半罩式安全帽1 頂。
二、案經乙○○自首由彰化縣警察局北斗分局報請臺灣彰化地方
    法院檢察署檢察官偵查起訴。
    理  由
一、程序部分：
  (一)按被告以外之人於偵查中向檢察官所為陳述，除顯有不可信
    之情況者外，得為證據，刑事訴訟法第159 條之1 第2 項定
    有明文。蓋因檢察官與法官同為司法官署，且檢察官代表國
    家偵查犯罪，依法有訊問被告、證人及鑑定人之權力，且須
    對被告有利、不利之情形均應注意，況徵諸實務運作，檢察
    官實施刑事偵查程序，亦能恪遵法定程序之要求，不致有違
    法取證情事且可信度極高，是被告以外之人前於偵查中已具
    結而為證述，除反對該項供述得具有證據能力之一方，已釋
    明「顯有不可信之情況」之理由外，不宜以該證人未能於審
    判中接受他造之反對詰問為由，即遽指該證人於偵查中之陳
    述不具證據能力，方符前揭法條之立法意旨。是證人甲○○○於檢察官偵查中具結所為證述（參見偵查卷宗第68頁至第
    69頁），被告未曾提及檢察官在偵查時，有任何不法取供之
    情形，是客觀上並無顯不可信之情況，前揭證人於偵查中之
    證言，自具有證據能力。
  (二)按被告以外之人於審判外之陳述，雖不符前4 條之規定，而
    經當事人於審判程序同意作為證據，法院審酌該言詞陳述或
    書面陳述作成時之情況，認為適當者，亦得為證據。當事人
    、代理人或辯護人於法院調查證據時，知有第159 條第1 項
    不得為證據之情形，而未於言詞辯論終結前聲明異議者，視
    為有前項之同意，刑事訴訟法第159 條之5 定有明文。立法
    意旨在於傳聞證據未經當事人之反對詰問予以核實，原則上
    先予排除，惟若當事人已放棄詰問或未聲明異議，基於證據
    資料愈豐富，愈有助於真實發現之理念，且強化言詞辯論主
    義，法院自可承認該傳聞證據例外擁有證據能力。經查，證
    人即被害人甲○○○、證人羅金菊、證人即被告之母楊素鳳
    分別於警詢中之陳述（參見偵查卷宗第24頁至第29頁、第61
    頁至第62頁），雖均係被告以外之人於審判外之陳述，性質
    上屬傳聞證據，惟經被告及檢察官均同意作為證據，又本院
    審酌該言詞陳述作成時之情況，並查無其他不法之情狀，足
    認為得為本案之證據，依刑事訴訟法第159 條之5 之規定，
    有證據能力。
二、上揭犯罪事實，業據被告乙○○於警詢、偵訊及本院審理時
    均坦承不諱（參見偵查卷宗第12頁至第13頁、第76頁至第77
    頁；本院95年6 月21日審判筆錄），核與證人即被害人甲○○○於警詢、偵訊中之證述；證人羅金菊於警詢中之陳述；
    證人即另案共犯丙○○於本院審理中具結證述之內容（參見
    偵查卷宗第24頁至第29頁、第68頁至第69頁；同上本院審判
    筆錄）相符，並有現場監視器翻拍照片4 張、指認照片10張
    、車籍作業系統查詢認可資料1 紙（參見偵查卷宗第45頁、
    第46頁、第51頁至第55頁、第57頁）附卷可憑，核屬相符。
    被告上揭自白，核與前揭事證相符，應可採信。本案事證明
    確，被告上揭犯行應堪認定。
三、按搶奪與強盜雖同具不法得財之意思，然搶奪係乘人不備，
    公然掠取他人之財物，如施用強暴脅迫，至使不能抗拒而取
    其財物或令其交付者，則為強盜罪（最高法院64年臺上字第
    1165號判例要旨參照）。核被告所為，係犯刑法第328 條第
    1 項之強盜既遂罪。被告乙○○、另案共犯丙○○，就上開
    強盜犯行，彼此間互有犯意聯絡及行為分擔，為共同正犯。
    按刑法第62條前段規定對於未發覺之罪自首而受裁判者，減
    輕其刑。其所謂發覺，固非以有偵查犯罪權之機關或人員確
    知其人犯罪無誤為必要，而於對其發生嫌疑時，即得謂為已
    發覺，此項對犯人之嫌疑，倘有確切之根據得為合理之可疑
    者，即已足當之（最高法院93年度臺上字第3129號判決要旨
    參照）。亦即，自首係指對於未發覺之罪，向有偵查犯罪職
    權之公務員或機關，申告其犯罪事實，且願受法律上之裁判
    而言。經查，因警方另案持本院核發之搜索票，至被告位於
    上址住處搜索時，被告於有偵查犯罪權限之公務員尚未發覺
    其前揭犯行前，主動向該管公務員警員謝加盛自首其上揭犯
    行，而接受裁判等情，業經證人即警員謝加盛於本院審理中
    具結證述明確（參見同上本院審判筆錄），爰依刑法第62條
    前段規定減輕其刑。爰審酌被告正值青年，不思以正當方式
    謀生，竟對獨自在檳榔攤營業之女性徒手施強暴至使不能抗
    拒而取得他人財物，對被害人內心恐懼所造成之損害及對社
    會秩序之危害非輕，惟其所得財物不多，且犯後坦承犯行，
    已有悔悟之意，並獲被害人原諒，並有聲明書1 紙（參見本
    院卷宗）附卷可參等一切情狀，量處如主文所示之刑。另扣
    案之外套1 件、半罩式安全帽1 頂，雖均係被告所有且於行
    為時穿戴之物品及衣物，業經被告於本院審理中陳述明確，
    然衡情以觀，該等物品及衣物乃係供人日常生活及騎乘機車
    所穿用，且該安全帽非供被告掩飾面目，以避免他人發覺犯
    行之物，業據被告於本院審理中陳明在卷，尚難認係被告專
    供犯本罪所用之物，均爰不另為沒收之諭知，附此敘明。
四、末按刑法第59條規定犯罪情狀可憫恕者，得酌量減輕其刑，
    固為法院依法得自由裁量之事項，然非漫無限制，必須犯罪
    另有特殊之原因與環境，在客觀上足以引起一般同情，認為
    即予宣告法定低度刑期尤嫌過重者，始有其適用。是為此項
    裁量減刑時，必須就被告全部犯罪情狀予以審酌在客觀上是
    否有足以引起社會上一般人之同情，而可憫恕之情形，始稱
    適法（最高法院88年度臺上字第6683號判決要旨參照）。而
    本案被告犯行，均已如前述，依被告犯罪情狀，僅因另案共
    犯丙○○缺錢花用，不思阻止其為強盜犯行，竟仍共同參與
    施強暴手段於被害人，強盜他人財物，衡情並無何等足以引
    起一般同情之客觀情狀而應予以憫恕，爰不依刑法第59條酌
    減其刑，附此敘明。
據上論斷，應依刑事訴訟法第299 條第1 項前段，刑法第28條、
第328條第1 項、第62條前段，判決如主文。
本案經檢察官郭玄義到庭執行職務。
中    華    民    國    95    年    6     月    30    日
                  刑事第一庭    審判長法  官 葉榮郎
                                      法  官 簡婉倫
                                      法  官 唐中興
以上正本證明與原本無異。
如不服本判決，應於判決送達後10日內，向本院提出上訴狀。
告訴人或被害人對於判決如有不服具備理由請求檢察官上訴者，
其上訴期間之計算係以檢察官收受判決正本之日期為準。
中    華    民    國    95    年    6     月    30    日
                                      書記官  施惠卿
附錄本案判決論罪科刑法條：
中華民國刑法第328條
意圖為自己或第3 人不法之所有，以強暴、脅迫、藥劑、催眠術
或他法，至使不能抗拒，而取他人之物或使其交付者，為強盜罪
，處5 年以上有期徒刑。
以前項方法得財產上不法之利益或使第3人得之者，亦同。
犯強盜罪因而致人於死者，處死刑、無期徒刑或 10 年以上有期
徒刑；致重傷者，處無期徒刑或 7 年以上有期徒刑。
第 1 項及第 2 項之未遂犯罰之。
預備犯強盜罪者，處 1 年以下有期徒刑、拘役或 3 千元以下罰
金。


司法院資訊處製作；財團法人民間司法改革基金會備份。
